最　高　行　政　法　院　裁　定
                                      100年度裁字第467號
上  訴  人　曾麗燕
被 上訴 人　監察院
代　表　人　王建
上列當事人間申報公職人員財產事件，上訴人對於中華民國99年
10月28日臺北高等行政法院99年度簡字第258號判決，提起上訴
，本院裁定如下：
　　主  文
上訴駁回。
上訴審訴訟費用由上訴人負擔。
　　理  由
一、按對於適用簡易程序之裁判提起上訴，須經本院許可。前項
    許可，以訴訟事件所涉及之法律見解具有原則性者為限，行
    政訴訟法第235條定有明文。所謂法律見解具有原則性，係
    指該訴訟事件所涉及之法律問題意義重大，而有加以闡釋之
    必要而言。
二、本件上訴人為高雄市議會議員，係行為時公職人員財產申報
    法第2條第1項第9款所列公職人員，依同法第4條第1款規定
    ，於民國96年1月31日向被上訴人申報財產，就應申報財產
    ，未據實申報債務5筆，為故意申報不實，被上訴人乃依同
    法第11條第1項後段規定，處以罰鍰新臺幣（下同）22萬元
    。上訴人不服，循序提起行政訴訟，遭原審適用簡易程序判
    決駁回，乃對原判決提起上訴，主張略以：在司法實際，被
    上訴人之行政行為，仍有行政程序法之適用，本件原處分未
    載明裁處罰鍰22萬元之理由，構成處分未記明理由之瑕疵，
    違反行政程序法第96條第1項第2款規定。又公職人員財產申
    報法第11條第1項裁處罰鍰之規定，雖未就公職人員未為申
    報「自己所有財產」或「其配偶及未成年子女之財產」為區
    別，亦未區別公職人員未申報之財產係債權、主債務或保證
    債務，惟被上訴人仍應分別情形為罰鍰金額之裁量，原處分
    未區別情形為處罰，違反行政程序法第4條依法行政原則、
    同法第6條平等原則及同法第7條比例原則，構成裁量怠惰之
    裁量瑕疵。另依行政罰法第18條第1項規定，裁處罰鍰應審
    酌「違反行政法上義務行為應受責難程度、所生影響、因違
    反行政法上義務所得之利益及受處罰者之資力」等項，原處
    分全未見其審酌，依法應予撤銷，原判決竟仍維持，於法有
    違等語。
三、本院按：「公職人員應申報之財產如左：一、不動產、船舶
    、汽車及航空器。二、一定金額以上之存款、外幣、有價證
    券及其他具有相當價值之財產。三、一定金額以上之債權、
    債務及對各種事業之投資。公職人員之配偶及未成年子女所
    有之前項財產，應一併申報。」行為時公職人員財產申報法
    第5條定有明文，可知行為時公職人員財產申報法就應申報
    之財產範圍業已明文規定，且同法第11條第1項復規定：「
    公職人員明知應依規定申報，無正當理由不為申報，處新臺
    幣6萬元以上30萬元以下罰鍰。其故意申報不實者，亦同。
    」即將處罰之主觀要件限於「明知」及「故意」，而實質上
    考量申報義務人對漏未申報財產之注意能力。故上訴人認被
    上訴人為處罰金額之裁量，應審酌未申報之財產種類及是否
    為申報義務者所有等節，無非係其一己主觀見解，並無所涉
    及之法律問題意義重大，有由本院加以闡釋必要之之原則重
    要性情事。此外上訴意旨所指摘者，無非係就原審已指駁而
    不採者，再執陳詞對原處分之適法性及原審對個案事實所為
    法律要件之涵攝事項為爭議，亦無所涉及之法律見解具原則
    性情事。從而，上訴人提起本件上訴，依首開規定及說明，
    不應許可，其上訴難謂合法，應予駁回。
四、據上論結，本件上訴為不合法。依行政訴訟法第249條第1項
    前段、第104條、民事訴訟法第95條、第78條，裁定如主文
    。
中　　華　　民　　國　　100　 年　　2　　 月　　24　　日
                    最高行政法院第四庭
                        審判長法官　黃　璽　君
                              法官　姜  素  娥
                              法官　林  文  舟
                              法官　陳  國  成
                              法官　楊　惠　欽

以  上  正  本  證  明  與  原  本  無  異
中　　華　　民　　國　　100　 年　　2　　 月　　24　　日
　　　　　　　　　　　　　　　書記官　張　雅　琴